【裁判字號】    98,聲再,202
【裁判日期】    980825
【裁判案由】    偽造文書
【裁判全文】
台灣高等法院刑事裁定              98年度聲再字第202號
再審聲請人
即受判決人  甲○○
            靖心恒
上列再審聲請人即受判決人因偽造文書案件，對於本院87年度上
易字第6976號，中華民國88年4月28日第二審確定判決（第一審
案號：臺灣台北地方法院87年度易字第2768號；起訴案號：臺灣
台北地方法院檢察署87年度偵字第7102號），聲請再審，本院裁
定如下：
    主  文
再審之聲請駁回。
    理  由
一、聲請再審意旨略以：
  (一)原判決法官曾當庭諭示，本案與本院台中分院86年度上訴字
    第1711號偽造文書案為同一罪刑之認定和判決，該案若判決
    有罪，本案即有罪，該案若判決無罪，本案亦認定無罪之審
    酌等語。查本院台中分院前開偽造文書案件，再審聲請人被
    判決有罪，嗣經最高法院發回更審後，由該院以90年度上更
    (一)字第43號改判再審聲請人無罪，嗣再經最高法院以92年度
    台上字第7368號判決上訴駁回確定在案，再審聲請人係於98
    年5月18日領取前開最高法院判決書，始知台中分院該偽造
    文書案件已判決確定。本件審酌之原證據即前開台中分院86
    年度上訴字第1711號有罪判決，既已變更確定在案，即有刑
    事訴訟法第420條第4款「原判決所憑之通常法院或特別法院
    之裁判已經確定裁判變更」之再審事由。
  (二)本件告訴人許雪美、葉國定於民國（下同）84年6月中旬，
    以高聳之山坡地994坪，向再審聲請人詐欺取得新台幣（下
    同）1600萬元，再審人既已支付鉅款，焉有未持有權狀之道
    理，而證人乙○○分得其中600萬元，為詐欺共犯，復向再
    審聲請人取得2萬元之過戶費用，再審聲請人若無權狀，又
    豈會支付代書費用予乙○○，就此足生影響於原判決之重要
    證據，再審聲請人於原審即一再提出，原審卻漏未審酌，自
    有刑事訴訟法第421條規定之適用云云。
二、按有罪之判決確定後，為受判決人之利益聲請再審，必其聲
    請之理由合於刑事訴訟法第420條第1項所定情形之一或第
    421條有足生影響於判決之重要證據漏未審酌者，始准許之
    。查刑事訴訟法第420條第1項第4款所稱「原判決所憑之通
    常法院或特別法院之裁判，已經確定裁判變更者」，係指該
    被變更之裁判，為原判決所憑者而言；如非原判決所憑之裁
    判，縱經以後之確定裁判變更，即與原判決無涉，更不得據
    變更之裁判對原判決聲請再審，最高法院83年度台抗字第
    205號判決可資參照。次按刑事訴訟法第421條規定，不得上
    訴於第三審法院之案件，其經第二審法院確定之有罪判決，
    就足生影響於判決之重要證據漏未審酌，得聲請再審。而所
    謂「足生影響於判決之重要證據漏未審酌」者，係指該證據
    業經法院予以調查或經聲請調查而未予調查，致於該確定判
    決中漏未加以審認，而該證據如經審酌，則足生影響於該判
    決之結果，應為被告有利之判決而言。如當事人所提出之證
    據，縱加以審酌，仍不足以生影響於該判決結果者，或法院
    已加以調查，而本於論理法則、經驗法則，而為證據之取捨
    ，不採為被告有利之認定者，即非漏未審酌，自不得據為再
    審之理由。又所謂重要證據，必須該證據已足認定受判決人
    應受無罪、或免訴、或輕於原審所認定之罪名方可，如不足
    以推翻原審所認定罪刑之證據，即非足生影響於原判決之重
    要證據。
三、經查：
  (一)本件原確定判決略以：被告甲○○於84年間向許雪美及葉國
    定買受桃園縣楊梅鎮○○○段21之20地號及同地段21之21一
    地號二筆土地（下簡稱系爭土地），同年7月21日移轉登記
    至甲○○經營之大靖企業有限公司（下簡稱大靖公司）名下
    。嗣因貸款問題，甲○○將系爭土地之所有權狀交給代書乙
    ○○，於84年9月29日據以辦理移轉登記予甲○○本人，惟
    因甲○○尚未付清上開土地價款，致系爭土地所有權狀被葉
    國定取走，拒不交付甲○○。乃甲○○與其妻靖心恒明知系
    爭土地之前開所有權狀，在葉國定手中並未遺失，竟基於共
    同犯意之聯絡，於94年10月23日，由甲○○填寫書狀補給之
    土地登記申請書及檢附相關文件，以系爭土地所有權狀遺失
    為由，並由靖心恒具書狀擔任保證人，據以向桃園縣楊梅地
    政事所送件申請補發所有權狀，使承辦業務之該管公務員將
    此不實之事項登載於職務上所掌之公文書即土地登記簿，憑
    以發給所有權狀，足以生損害於地政機關對於地籍管理之正
    確性之事實，迭據告訴人許雪美、葉國定於偵、審中指訴綦
    詳，質之被告並不諱言系爭土地所有權狀正本確仍在葉國定
    執有中，此亦經葉國定於本院調查時當庭提出該權狀正本核
    閱屬實，證人即代書乙○○於另案即台灣桃園地方法院85年
    自字第231號損害債權案件及本院審理時，均證稱：上開2筆
    土地之所有權狀於84年9月29日完成移轉登記過戶至甲○○
    名下時，曾向甲○○告知仍由許雪美、葉國定留置保管等語
    ，被告靖心恒在本院調查時亦直承系爭土地由大靖公司過戶
    至被告甲○○名下時，確係其將所有權狀交給代書辦理者不
    諱。因而認定：系爭土地之所有權狀正本始終在告訴人葉國
    定等人留置保管中，並未遺失乙情，應為被告2人所知悉，
    殆可確定。此外，復有桃園縣楊梅地政事務所87年12月24
    日87楊地字第6839號函送本院之該所84年10月23日楊地一字
    第208732號書狀補發案卷影本可參。被告2人所辯均係卸責
    之詞，殊無可採。事證明確，認再審聲請人有使公務員登載
    不實之犯行，有原確定判決在卷可稽。
  (二)再審聲請人雖依刑事訴訟法第420條第1項第4款規定聲請再
    審，並提出本院台中分院86年度上訴字第1711號、90年度上
    更(一)字第43號判決、最高法院92年度台上字第7368號判決為
    證。惟查，刑事訴訟法第420條第1項第4款所規定得聲請再
    審之理由，係指原判決所憑通常法院或特別法院之裁判已經
    確定裁判變更者而言，前已敘及，本案原確定判決爭執之重
    點，乃為再審聲請人與告訴人因土地買賣價款糾紛未決問題
    ，再審聲請人明知土地所有權狀在告訴人葉國定手中並未遺
    失，卻以權狀遺失為由，填寫書狀向桃園縣楊梅地政事務所
    送件申請補發所有權狀，而有使公務員登載不實罪之犯行；
    本院台中分院前開判決，則係關於再審聲請人是否有於買賣
    契約書附註欄上偽造契約條款及偽蓋印文之變造私文書罪嫌
    ，與本案原確定判決認定之犯罪事實並無直接相關，亦非本
    案原確定判決採為判決基礎之裁判，況不同法院對於不同案
    件之審理，係依據法律獨立審判，不同案件之法院對於其他
    法院判決之認定自不受拘束，不得僅以他法院不同事實之認
    定，做為聲請再審之新事實、新證據，是本院台中分院前開
    判決縱經變更，尚與本案原確定判決無涉，亦與刑事訴訟法
    第420條第1項第4款所規定之要件不符，自不得據以對原確
    定判決聲請再審。
  (三)再審聲請人另稱其已支付鉅款及代書費用，焉有未持有權狀
    之理云云，然原確定判決理由欄內已敘明，被告以權狀遺失
    為由向管轄之地政事務所申請補發時，明知權狀在告訴人葉
    國定持有中之認定依據，業如前述，再審聲請人所指上情，
    尚無從得出其已取得土地所權狀之必然結果，自不足以推翻
    原確定判決所為之認定，並非一經再審程序重新審酌，即足
    認再審聲請人應受無罪、免訴、或輕於原審所認定之罪名，
    要與刑事訴訴法第421條所謂「足生影響於原判決之重要證
    據」之要件未合，再審聲請人據以聲請再審，並無理由。
四、綜上所述，本件聲請人所舉聲請再審之理由，核與刑事訴訟
    法第420條第1項第4款、第421條所規定「原判決所憑之通常
    法院或特別法院之裁判，已經確定裁判變更者」、「足生影
    響於判決之重要證據漏未審酌」之要件不符，應認為無再審
    之理由，應予駁回。
五、據上論結，應依刑事訴訟法第434條第1項，裁定如主文。
中    華    民    國    98    年    8     月    25    日
            刑事第十六庭審判長法  官  溫耀源
                              法  官  許增男
                              法  官  王敏慧
以上正本證明與原本無異。
不得抗告。
                              書記官  丁淑蘭
中    華    民    國    98    年    8     月    25    日


司法院資訊處製作；財團法人民間司法改革基金會備份。
